【裁判字號】    90,交上訴,1155
【裁判日期】    900927
【裁判案由】    過失致死
【裁判全文】
臺灣高等法院臺南分院刑事判決            九十年度交上訴字第一一五五號  Ａ
      上  訴  人  臺灣臺南地方法院檢察署檢察官
      上  訴  人
      即  被  告  甲  ○  ○
      選任辯護人  趙  哲  宏  律師
右上訴人因被告業務過失致死案件，不服臺灣臺南地方法院八十九年度交訴字第四一
七號中華民國九十年七月十三日第一審判決（起訴案號：臺灣臺南地方法院檢察署八
十九年度偵字第一一五五五號），提起上訴，本院判決如左：
      主      文
上訴駁回。
      事      實
一、甲○○係貨運行司機，平日工作即是駕駛大貨車送貨，乃從事駕駛業務之人，其
    於民國八十八年（原判決誤載為八十九年）十一月十八日上午，駕駛車牌號碼Ｉ
    Ｘ—０九五號營業大貨車，行駛至台南縣新營市○○路○段三０三號前停車時，
    理應注意汽車停車時，顯有妨害他車通行之處所，不得停車，而依當時路面乾燥
    無缺陷、道路上未有任何障礙物等情形以觀，客觀上亦無不能注意之情事，其竟
    疏未注意是否顯有妨害他車通行，即貿然將車停放於前述地點之路旁，而佔據該
    路段之慢車道。嗣於同年月日下午三時三十分許，適有李雲生駕駛車牌號碼ＹＬ
    Ｗ—四七五號重型機車，沿上開路段之慢車道，由東往西方向行經該處，亦疏未
    注意車前狀況，而自後撞及甲○○所停放之前開大貨車，並造成頭部外傷、腦內
    出血等傷害，經送醫救治後，仍於同年十二月十七日傷重不治死亡。
二、案經臺灣臺南地方法院檢察署檢察官囑託臺灣嘉義地方法院檢察署檢察官相驗後
    自動檢舉偵查起訴。
      理      由
一、訊據上訴人即被告甲○○雖不否認有於右述時、地，將大貨車停放於路邊，而遭
    被害人李雲生駕駛機車撞及，並造成被害人死亡之事實，然矢口否認有何業務過
    失致人於死之犯行，辯稱：其已將大貨車緊靠路旁停放，且該路段之慢車道，尚
    有足夠之空間供機車行駛，本件車禍之肇事原因，應係被害人騎機車未注意車前
    狀況所致，其並無任何過失云云。經查，右述犯罪事實，已據被害人李雲生之女
    乙○○於警訊時及偵審中指述歷歷，並有台南縣警察局道路交通事故調查報告表
    一紙、事故現場蒐證照片十張在卷可資佐證。又被害人係因本件車禍，而傷重不
    治死亡，除有華濟醫院八十八年十二月一日乙種診斷證明書一紙存卷可佐外，並
    經臺灣臺南地方法院檢察署檢察官囑託臺灣嘉義地方法院檢察署檢察官督同法醫
    師相驗明確，並製有相驗屍體證明書、驗斷書及勘驗筆錄各一份等附卷足憑。其
    次，按汽車停車時，在顯有妨害他車通行之處所，不得停車，道路交通安全規則
    第一百十二條第一項第九款定有明文。本件被告甲○○於上開時、地，所駕駛停
    放之大貨車車體寬度為二百二十六公分，而其停車道路之慢車道僅三九三公分等
    情，則經檢察官親至現場勘驗屬實，並製有勘驗筆錄一份在卷可證，而被告停車
    之處所，亦無禁止停車之標誌或標線等情，亦有上開台南縣警察局道路交通事故
    調查報告表載明可參，然被告縱將該大貨車緊靠路旁停放，則慢車道所剩餘之寬
    度，亦僅有一六七公分（如大貨車停放時距離路邊約五十公分，則僅餘一一七公
    分之寬度），此寬度雖仍足供一輛把手寬度約八十公分之機車通過，然其離機慢
    車專用車道寬度二公尺之需要仍有不足，是該貨車之停放確有妨害機車之通行，
    應屬顯然。另參照卷附之上開大貨車事後停放案發地點照片（詳見偵查卷宗第四
    十頁、第四十一頁及原審卷宗第四十一頁），亦可發現被告將前述大貨車停放於
    該處，確有妨害他車通行之情形。又案發當時天候晴朗、路面乾燥無缺陷、道路
    上未有任何障礙物等情，亦有上述台南縣警察局道路交通事故調查報告表載明可
    考，據此判斷，客觀上亦無不能注意之情事，其竟疏於注意避免妨害他車之通行
    ，而貿然將其所駕駛之大貨車停於上開路段之路旁，以致被害人李雲生騎機車不
    慎撞及而肇事，並使被害人死亡，是被告之上述停車行為，自有過失。再者，本
    件經送台灣省台南區行車事故鑑定委員會，及財團法人成大研究發展基金會鑑定
    結果，亦均持相同見解，此有台灣省台南區行車事故鑑定委員會八十九年三月七
    日南鑑字第八九０一一六號函、財團法人成大研究發展基金會九十年五月二十三
    日（九０）成大研基建字第０九七六號函及所附之鑑定意見書各一份存卷可參，
    此益證被告甲○○停車不當以致肇事，並致被害人李雲生死亡之行為，確有過失
    無疑。至證人即當日目睹事發過程孫葉燕雖於原審勘驗現場時，到場具結證稱：
    案發前被害人李雲生撞上大貨車前，是邊騎車邊看道路右側之新蓋樓房等語（原
    審八十九年十一月二十九日勘驗筆錄參照），而可得知被害人騎機車撞擊前述大
    貨車前，確係疏未注意車前狀況，另本件經上開鑑定機關鑑定結果，亦均認被害
    人騎機車疏未注意車前狀況，乃本件車禍之肇事主因，亦有上開鑑定意見書分別
    載明可考，是被害人於本件事故之發生亦有過失，並無疑義。惟被害人之上開過
    失行為，既與被告甲○○之前述過失，併合而為本件車禍肇事之原因，則該情狀
    或可供作被告量刑之斟酌，至被告之刑責則尚難因此相扺而獲得減免。綜上所述
    ，被告甲○○上述所辯，應係犯後卸責之詞，不足採信。此外，被告之過失停車
    行為，與被害人李雲生之死亡結果間，具有相當因果關係，亦無疑義，故本件事
    證已甚明確，被告之業務過失致人於死犯行，堪以認定。
二、核被告甲○○係貨運行之司機，平日工作即是駕駛大貨車載運貨物，乃從事駕駛
    業務之人，其因業務上之過失，致被害人李雲生死亡，所為係犯刑法第二百七十
    六條第二項之業務過失致死罪。
三、原審以被告罪證明確，適用刑法第二百七十六條第二項、第四十一條第一項前段
    ，罰金罰鍰提高標準條例第一條前段、第二條並審酌被告之生活狀況、品行、智
    識程度，與本件犯罪所生之危險、損害，及被告於肇事後雖仍未與被害人家屬，
    就民事損害賠償事宜達成和解，且其犯罪後，亦矢口否認犯行，態度尚非良好，
    然被害人李雲生駕駛機車未注意車前狀況，係本件車禍之肇事主因，故被告之過
    失程度，經核尚非嚴重等一切情狀，量處有期徒刑五月，並諭知易科罰金之折算
    標準。本院經核其認事用法，均無不當，量刑及易科罰金之折算標準亦稱妥適。
    被告上訴意旨猶執前詞否認犯罪，為無理由。至檢察官上訴意旨雖指摘原判決量
    刑過輕，惟衡以本件車禍係被害人李雲生駕駛機車未注意車前狀況，係本件車禍
    之肇事主因，原審之量刑並無不妥，上訴亦為無理由，應予駁回。
四、另本件被告甲○○所駕駛之大貨車，於案發後係由其雇主姜明河將該大貨車開至
    他處停放等情，則經被告之雇主姜明河於警訊時及審理中證述明確，又姜明河係
    因車禍發生後，到場協助處理之路人，叫其將車開走，始將該大貨車駛離現場等
    情，則據前述證人孫葉燕於原審勘驗現場時，到場具結證述屬實，況前述成大研
    究發展基金會鑑定結果，亦認為被告之雇主姜明河，尚無蓄意破壞現場，及肇事
    逃逸之情形（參見該鑑定意見書第十二頁第十點），故本件尚乏積極證據，足資
    證明被告及其雇主姜明河有何故意破壞現場之情事。從而，公訴人泛指被告肇事
    後又故意破壞現場，惡性不輕云云，經查尚與事實有所出入，附此敘明。
據上論斷，應依刑事訴訟法第三百六十八條，判決如主文。
本案經檢察官蘇南桓到庭執行職務。
中    華    民    國      九十      年      九      月      二十七      日
          臺灣高等法院臺南分院刑事第二庭
                                      審判長法官  游    明    仁
                                            法官  陳    清    溪
                                            法官  蘇    重    信
右正本證明與原本無異。
如不服本判決，應於判決送達後十日內向本院提出上訴狀，其未敘述理由者並應於提
出上訴狀後十日內向本院補提理由書（應附繕本)。
                                      法院書記官  李    珍    鳳
中    華    民    國      九十      年      十      月        二        日
附錄本案論罪科刑法條全文：
刑法第二百七十六條（過失致死罪）
因過失致人於死者，處二年以下有期徒刑、拘役或二千元以下罰金。
從事業務之人，因業務上之過失犯前項之罪者，處五年以下有期徒刑或拘役，得併科
三千元以下罰金。


司法院資訊處製作；財團法人民間司法改革基金會備份。
